【裁判字號】    95,裁,1063
【裁判日期】    950522
【裁判案由】    分割登記
【裁判全文】
最  高  行  政  法  院  裁  定
                                     95年度裁字第01063號
抗  告  人  乙○○
相  對  人  臺北市士林地政事務所
代  表  人  甲○○    送達處所.
上列抗告人因與相對人臺北市士林地政事務所間分割登記事件，
對於中華民國94年8月11日臺北高等行政法院93年度訴字第2954
號裁定提起抗告，本院裁定如下︰
    主  文
抗告駁回。
抗告訴訟費用由抗告人負擔。
    理  由
一、按抗告法院認抗告為不合法或無理由者，應為駁回抗告之裁
    定。
二、本件抗告意旨略謂：不論是否逾期，管轄機關仍應辦理複丈
    結果；最高法院75年度第1次民事庭會議決議 (一)決議：「
    分割共有物之判決，兼有形成判決及給付判決之性質，不因
    強制執行法修正而有異。且判決之執行為程序上之事項，參
    照45年台上字第83號判例，分割共有物之判決，不論成立於
    強制執行法第131條修正前或修正後，均應適用修正後之規
    定而有執行力。」債權人之權利，於債務人為意思表示後，
    尚須登記或其他程序始生得喪變更或對抗他人之效果者，該
    管登記機關或第三人應依債權人單獨申請而為辦理登記或移
    轉過戶手續。司法院釋字第224號解釋：「稅捐稽徵法關於
    申請復查，以繳納一定比例之稅款或提供相當擔保為條件之
    規定，使未能繳納或提供相當擔保之人，喪失行政救濟之機
    會，係對人民訴願及訴訟權所為不必要之限制，且同法又因
    而規定，申請復查者，須於行政救濟程序確定後始予強制執
    行，對於未經行政救濟程序者，亦有欠公平，與憲法第7條
    、第16條、第19條之意旨有所不符，均應自本解釋公布之日
    起，至遲於屆滿2年時失其效力。在此期間，上開規定應連
    同稅捐之保全與優先受償等問題，通盤檢討修正，以貫徹憲
    法保障人民訴願、訴訟權及課稅公平之原則。」依行政執行
    法第7條、第42條第2項、第3項、第4項、訴願法第40條、第
    41條、第96條、行政訴訟法第306條及第307條，請求廢棄原
    裁定、撤銷原處分及決定，命相對人逕為分割登記結果通知
    全體土地所有人等語。
三、原裁定以：抗告人申請相對人就其所有坐落台北市○○區○
    ○段1小段260地號、同段2小段383、384地號土地辦理土地
    複丈並辦理分割登記，經相對人駁回及抗告人提起訴願數次
    ，最後一次相對人係以民國（下同）92年7月2日北市士地2
    字第09062075400號函駁回抗告人之申請，抗告人如有不服
    ，自仍應循行政爭訟之程序提起訴願以資救濟，待訴願決定
    後，如仍有不服，始得對之提起行政訴訟。本件抗告人並未
    於起訴前向臺北市政府提起訴願等情，有該府93年10月15日
    府訴字第09322136000號函附卷可稽，另抗告人於原審法院
    準備程序中，亦自陳未對之提起訴願，有準備程序筆錄附卷
    可按。查系爭行政處分，相對人已附記「如有不服，．．．
    自本件行政處分書達到之次日起30日內，繕具訴願書，向本
    所遞送，．．．並將副本抄送本府訴願審議委員會」之教示
    。是抗告人未依訴願法之規定，於起訴前提起訴願，逕向原
    審法院提起行政訴訟，其提起撤銷之訴難認為合法，應予駁
    回。
四、本院查，原裁定以前揭理由，認抗告人提起撤銷訴訟未經訴
    願之前置程序，起訴不合法，而駁回抗告人在原審之訴。依
    抗告人在原審法院準備程序所為訴之聲明，請求將相對人之
    否准處分撤銷，並命相對人為分割登記，應屬行政訴訟法第
    5條所規定請求應為行政處分之訴訟，依該條規定提起該類
    型之行政訴訟，須經依訴願程序後，始得向高等行政法院提
    起之，本件抗告人既未經訴願程序，逕行提起之，於法自有
    未合。原裁定之理由不無誤會，惟與抗告人在原審之訴應受
    駁回之裁判結果初無二致，仍應認本件抗告為無理由，應予
    駁回。
五、依行政訴訟法第104條、民事訴訟法第95條、第78條，裁定
    如主文。
中    華    民    國    95    年    5     月    22    日
                  第一庭審判長法  官  葉  振  權
                              法  官  陳  秀  美
                              法  官  劉  鑫  楨
                              法  官  梁  松  雄
                              法  官  劉  介  中
以  上  正  本  證  明  與  原  本  無  異
中    華    民    國    95    年    5     月    22    日
                              書記官  陳  盛  信


司法院資訊處製作；財團法人民間司法改革基金會備份。
